【裁判字號】    95,台上,535
【裁判日期】    950126
【裁判案由】    強盜
【裁判全文】
最高法院刑事判決              九十五年度台上字第五三五號
    上  訴  人  甲○○
                        9弄1.
上列上訴人因強盜案件，不服台灣高等法院台南分院中華民國九
十二年五月十五日第二審判決（九十二年度上訴字第四一五號，
起訴案號：台灣台南地方法院檢察署九十一年度偵字第一０二二
三號），提起上訴，本院判決如下：
    主  文
原判決撤銷，發回台灣高等法院台南分院。
    理  由
本件原判決認定上訴人甲○○意圖為自己不法之所有，於民國九
十一年八月四日晚上九時三十分許，持其所有手電筒一支及客觀
上足以危害人之生命、身體安全，可供兇器使用之鐵製扳手一支
，先以扳手將吳順發及其妻郭靖琴二人所經營，位於台南市○○
路一０七五號之「紅遍天下」檳榔攤（為鐵皮建成，內有二房間
，一間供販賣檳榔之用，一間供堆放貨物之用，無人居住）之側
門鎖破壞，再侵入其內竊取吳順發、郭靖琴二人所有，置於該店
內之新台幣（下同）一千二百元及開喜烏龍茶（以下簡稱烏龍茶
）一罐（價值二十元），得手後，將喝完之烏龍茶空罐棄置檳榔
攤內，一千二百元則放於褲袋內，正欲離去時，適吳順發、郭靖
琴二人駕車購物回來，吳順發下車後發現該店之門鎖已被破壞，
即時進入該店內查看，詎上訴人為防護贓物及脫免逮捕，而當場
以所攜帶之扳手攻擊吳順發，二人進而發生扭打，致吳順發受有
左肘屈側一０〤０．一公分、三〤０．一公分之淺裂傷、腹部皮
膚六〤０．二公分擦傷、左顳部頭皮四〤三〤０．三公分皮下血
腫之傷害，嗣經郭靖琴報警前來處理，當場捕獲，並扣得上訴人
所有手電筒及扳手各一支等情。因而維持第一審論處上訴人意圖
為自己不法之所有，攜帶兇器、毀越門扇竊盜，因防護贓物及脫
免逮捕，而當場施以強暴罪刑之判決，駁回上訴人在第二審之上
訴，固非無見。
惟查：(一)、審理事實之法院，對於案內與待證事實有重要關係，
而屬依法應予調查之證據，如未依法調查或雖已調查而未調查明
白，即與證據未經調查無異，如率行判決，其判決當然為違背法
令。又證據之證明力，固屬於法院判斷之自由，但不得違背經驗
法則，如其判斷仍存有疑竇，則在釐清前，尚難遽採為被告有利
或不利之認定。上訴人始終否認有前開犯行，辯稱：當晚伊前往
崇善路神壇擬問神，因神壇未開門，又因肚子痛故前往鄰近小巷
隱密處大便，事後要返回停車處，經過被害人吳順發所經營之檳
榔攤時遭吳順發誤會而被毆打，伊並未破壞檳榔攤門鎖，亦未入
內行竊，扣案的手電筒、扳手非伊所有，另被扣之一千二百元紙
幣是伊所有。於原審併辯稱伊欲去之佛堂是在台南市○○路一一
三七號之另一佛堂，並非警方移送照片上崇善路一一０三號（上
訴人誤為一一０九號）之真聖堂（原審卷第二十九頁）等語。實
情如何？非不能調查，原審未予調查釐清，遽予判決，亦未於判
決內明不予調查之理由，尚嫌速斷，並有理由不備之可議。(二)
、被害人對於被告之案件而言，為被告以外之第三人，本質上屬
於證人，為確保被告對證人之詰問權，證人於審判中，應依法定
程序，到場具結陳述，並接受被告之詰問，其陳述始得作為認定
被告犯罪事實之判斷依據。本件檢察官偵查時及事實審審理中，
未以證人身分傳訊被害人吳順發、郭靖琴具結作證，逕採其二人
未經具結之陳述，為認定上訴人犯罪之主要證據，其採證難謂適
法。(三)、科刑之判決書，對於犯罪事實必須詳加認定，然後於理
由內明其認定犯罪事實所憑之證據及理由，方足以資論罪科刑
，其所載事實理由與其所宣告之主文，尤必相互一致始為適法。
又刑法第三百二十一條第一項第二款所謂毀越門扇，係指毀損或
超越及踰越門扇而言，與撬開門鎖啟門入室者不同，原判決既認
定上訴人以扳手將前開檳榔攤之側門鎖破壞，再侵入其內竊取財
物，並未認定有毀越門扇之情形，卻諭知維持第一審論處上訴人
意圖為自己不法之所有，攜帶兇器、毀越門扇竊盜之準強盜罪，
自有諭知之主文與事實認定不相適合之矛盾。再依卷附系爭檳榔
攤側門遭破壞之照片（警卷第九頁）以觀，是否僅裝於牆壁用以
掛鎖之鐵片遭撬開？尚非無疑，原審未予調查釐清，逕認門扇遭
毀損，其審理亦有未盡。上訴意旨指摘原判決不當，尚非全無理
由，應認有撤銷發回更審之原因。
據上論結，應依刑事訴訟法第三百九十七條、第四百零一條，判
決如主文。
中    華    民    國  九十五  年    一    月  二十六  日
                      最高法院刑事第九庭
                          審判長法官  陳  正  庸
                                法官  賴  忠  星
                                法官  王  居  財
                                法官  林  開  任
                                法官  林  立  華
      本件正本證明與原本無異
                                      書  記  官
中    華    民    國  九十五  年    二    月    十    日
                                                      Ｌ


司法院資訊處製作；財團法人民間司法改革基金會備份。
